【裁判字號】    94,訴,2588
【裁判日期】    950518
【裁判案由】    殺人未遂等
【裁判全文】
臺灣板橋地方法院刑事判決              94年度訴字第2588號
公  訴  人  臺灣板橋地方法院檢察署檢察官
被      告  乙○○
指定辯護人  應明銓律師
上列被告因殺人未遂等案件，經檢察官提起公訴（九十四年度偵
字第一五八二五號），本院判決如下：
    主  文
乙○○傷害人之身體，處有期徒刑陸月，如易科罰金，以佰元
折算壹日。
其餘被訴公然侮辱部分公訴不受理。
    事  實
一、乙○○於民國九十四年五月二十日上午七時五十五分許，駕
    駛車牌號碼三七三七－ＫＤ號自用小客車，行經臺北縣新莊
    市○○路○段一七二號前，因迴轉不慎，撞擊因停等紅燈而
    暫停於該處由丁○○所駕駛之車牌號碼Ｔ二－一二八六號自
    用小客車，雙方下車理論發生口角爭執，乙○○在返回車上
    後即駕車挑釁丁○○，適有義交丙○○（已於九十四年十二
    月一日死亡）在附近執勤，見狀後遂走至乙○○所駕車輛之
    前方質問乙○○，乙○○未加理睬，仍駕車往前推進，丙○○則一再後退，惟仍持續站立在乙○○之車前，雙方往前推
    進有十個商家之遠，詎乙○○為迅速離開現場，竟基於普通
    傷害之故意，倒車後向前碰撞站立在其車輛前方之丙○○，
    丙○○遭撞擊後倒地並在地上翻滾三圈，致受有左側肩部挫
    傷、右側前臂扭傷多處挫傷、側膝部挫擦傷等傷害，乙○○
    竟未下車查看，仍逕自駕駛該車離開現場，嗣為員警循線查
    獲。
二、案經丙○○訴由臺北縣政府警察局新莊分局報告臺灣板橋地
    方法院檢察署檢察官偵查起訴。
    理  由
壹、有罪部分：
一、前揭事實，業據被告乙○○在本院審理時坦承不諱，並經告
    訴人丙○○在警詢時及偵查中指述綦詳，且與證人丁○○、
    蘇清杺證述情節相符，此外，復有道路交通事故現場圖一份
    、現場及車損照片十一幀附卷可參；又告訴人丙○○因此而
    受有左側肩部挫傷、右側前臂扭傷多處挫傷、側膝部挫擦傷
    等傷害，並有行政院衛生署臺北醫院診斷證明書一紙在卷可
    稽，且衡情若非被告駕車故意碰撞告訴人丙○○，告訴人丙○○應不致因此倒地而在地上翻滾三圈，致受有傷害，足認
    被告對於告訴人丙○○因之倒地受有傷害之結果，實亦不違
    反其本意。是事證明確，被告前開傷害犯行堪以認定，應予
    依法論科。
二、核被告所為，係犯刑法第二百七十七條第一項之傷害罪。又
    公訴人雖認被告因心生不滿駕車加速衝撞告訴人丙○○之身
    體，此舉足以致人於死，亦應為被告所知曉，因認被告係涉
    有刑法第二百七十一條第二項、第一項之殺人未遂罪嫌，惟
    按，殺人未遂罪，客觀上須有殺人之行為，主觀上亦須有殺
    人之犯意為要件，至殺人犯意之有無，係下手加害時，有無
    死亡之預見為斷，至受傷處所是否致命部位，及傷痕之多寡
    、輕重如何，僅供認定有無殺意之參考；又殺人未遂罪與傷
    害罪之區別，應以有無殺意，即其下手加害時有無死亡之預
    見為斷，其受傷之多寡，是否致命部位，雖可藉為認定有無
    殺意之心證，且為重要之參考資料，惟非判斷二罪間之絕對
    標準，仍須斟酌當時客觀環境及其他具體情形加以判斷，因
    此，須依發生糾葛之前因後果、被害人所受傷害部位、所受
    傷勢程度及當時之一切狀況，綜合觀察判斷，最高法院九十
    一年度臺上字第四八九三號、九十年度臺上字第一二八一判
    決明揭此旨。經查，告訴人丙○○在警詢時雖指稱：被告倒
    車後，便向前加速往前沒有剎車，衝撞伊身體正面腹部，伊
    因此倒地翻滾三圈，造成伊受有左側肩部挫傷、右側前臂扭
    傷多處挫傷、側膝部挫擦傷等傷害等語，然徵諸常情，倘被
    告確有殺害告訴人丙○○之故意，而加速朝告訴人丙○○之
    身體正面腹部衝撞，則告訴人丙○○之腹部應亦會受有傷害
    ，焉有可能僅受有上開傷害；再由其上開傷勢觀之，顯係在
    遭被告所駕車輛撞擊後，倒地翻滾所造成，而被告若係以極
    快之速度撞擊告訴人丙○○，則因反作用力之關係，倒地彈
    起所受之傷勢實無可能僅受有擦挫傷，是告訴人丙○○前開
    指述是否與實情相符，已非無疑；況被告與告訴人丙○○素
    不相識前無仇怨，且案發當時正值上班時間，被告在與丁○○發生車禍後，圍觀人群甚多，丙○○站立在被告車輛前方
    時，被告仍駕車一直往前推進，推進有十幾個商家之遠，此
    業據證人丁○○證述在卷，則在此情況下，被告之車號應早
    已遭人記下，被告是否有可能在眾目睽睽下，以駕車之方式
    ，故意殺害告訴人丙○○，亦非無疑。從而，足見被告駕車
    衝撞告訴人丙○○，應非係基於殺人犯意而為之，公訴人認
    此係殺人未遂犯行，尚有誤會。惟此與本院認定被告傷害犯
    行之社會基本事實同一，爰依法變更起訴法條為刑法第二百
    七十七條第一項之傷害罪。爰審酌被告既自承在案發當時未
    考領有駕駛執照，自不應駕車行駛於道路上，以維公眾行之
    安全，詎其在無照駕駛之情況下，又未能善加控制自己之行
    為，僅因行車細故，即與丁○○發生衝突並駕車挑釁，而在
    義交丙○○上前質問其不當行為時，竟未顧及丙○○站立在
    其車輛前方，仍執意駕車離去，因此而撞擊與其素不相識且
    並無仇怨之丙○○，在見到丙○○倒地後，亦未下車查看逕
    自離去，顯見其行為極為惡劣，惟其犯罪後已深知悔悟，態
    度尚稱良好，暨斟酌其犯罪之目的、手段及其品行、智識程
    度等一切情狀，量處如主文所示之刑，並諭知易科罰金之折
    算標準。
貳、公訴不受理部分：
一、公訴意旨另以：被告於前揭時地，因與告訴人丁○○發生口
    角爭執，竟基於公然侮辱之犯意，當場辱罵丁○○「幹你娘
    、幹你娘雞歪」等語，致使丁○○名譽受損。因認被告涉犯
    刑法第三百零九條第一項之公然侮辱罪嫌云云。
二、按告訴乃論之罪，告訴人於第一審辯論終結前得撤回其告訴
    ，又告訴經撤回者，應諭知不受理之判決，刑事訴訟法第二
    百三十八條第一項、第三百零三條第三款定有明文。
三、本件告訴人丁○○告訴被告涉犯公然侮辱罪部分，起訴書認
    被告係觸犯刑法第三百零九條第一項之罪，依同法第三百十
    四條之規定，須告訴乃論。茲據告訴人丁○○到庭表示撤回
    其告訴（見本院九十四年十二月十二日準備程序筆錄），揆
    諸首開說明，該部分應另諭知不受理之判決。至公訴人雖認
    被告此部分行為與前開所犯傷害行為間，具有方法結果之牽
    連關係，惟查被告並非係以辱罵丁○○為方法，而生衝撞丙○○致傷害之結果，則公訴人所起訴之前開二罪間，自係犯
    意各別，行為互異，非屬裁判上一罪之牽連關係，是公訴人
    前開所認，容有誤會，附此敘明。
據上論斷，應依刑事訴訟法第三百零三條第三款、第二百九十九
條第一項前段、第三百條，刑法第二百七十七條第一項、第四十
一條第一項前段，罰金罰鍰提高標準條例第一項前段、第二條，
判決如主文。
本案經檢察官甲○○到庭執行職務。
中    華    民    國    95    年    5     月    18    日
                  刑事第八庭  審判長法  官  潘翠雪
                                    法  官  楊明佳
                                    法  官  王士珮
以上正本證明與原本無異。
如不服本判決應於送達後10日內向本院提出上訴狀。
                                    書記官  程欣怡
中    華    民    國    95    年    5     月    18    日
附錄本案論罪科刑法條全文：
中華民國刑法第二百七十七條
傷害人之身體或健康者，處三年以下有期徒刑、拘役或一千元以
下罰金。
犯前項之罪因而致人於死者，處無期徒刑或七年以上有期徒刑；
致重傷者，處三年以上十年以下有期徒刑。


司法院資訊處製作；財團法人民間司法改革基金會備份。
